【裁判字號】    98,訴,417
【裁判日期】    980604
【裁判案由】    毒品危害防制條例
【裁判全文】
臺灣基隆地方法院刑事判決               98年度訴字第417號
公  訴  人  臺灣基隆地方法院檢察署檢察官
被      告  乙○○
                    樓
上列被告因違反毒品危害防制條例案件，經檢察官提起公訴（98
年度偵字第384 號、98年度毒偵字第400 號），因被告所犯為死
刑、無期徒刑、最輕本刑為3 年以上有期徒刑或高等法院管轄第
一審案件以外之罪，且於準備程序進行中，被告先就被訴事實為
有罪之陳述，經本院合議庭裁定進行簡式審判程序，判決如下：
    主  文
乙○○所犯如附表「所犯法條」欄所示之罪，均累犯，各處刑如
附表「宣告刑」欄所示；又持有第二級毒品，累犯，處有期徒刑
肆月，扣案之第二級毒品美沙冬（驗餘淨重點伍捌肆壹公克）
沒收銷燬之，上開毒品之塑膠瓶壹只，沒收之。應執行有期徒刑
壹年肆月；扣案之第一級毒品海洛因（驗餘淨重零點壹零肆公
克）及第二級毒品美沙冬（驗餘淨重點伍捌肆壹公克）均沒收
銷燬之，上開毒品之包裝袋、塑膠瓶及扣案之殘渣袋各壹只、扣
案注射針筒壹支、吸食器壹組及電子磅秤壹台，均沒收之。
    事  實
一、乙○○前因施用毒品案件，經2 次觀察、勒戒後，均認無繼
    續施用毒品之傾向，先後於民國88年2 月11日及同年8 月18
    日執行完畢釋放，並經臺灣基隆地方法院檢察署檢察官以88
    年度偵字第969 號及88年度偵緝字第323 號不起訴處分；復
    因於觀察、勒戒執行完畢釋放後5 年內施用第二級毒品案件
    ，經本院以89年度毒聲字第48號裁定令入戒治處所強制戒治
    ，於89年8 月22日因停止戒治出監，嗣經撤銷停止戒治，再
    度執行強制戒治，於90年6 月16日執行完畢，翌日接續執行
    另案徒刑，並因同案經前開檢察署檢察官以89年度毒偵字第
    14號聲請以簡易判決處刑，本院以89年度基簡字第71號判決
    判處有期徒刑6 月確定；又因施用第一、二級毒品案件，經
    本院以89年度訴字第761 號判決判處有期徒刑8 月、7 月，
    應執行有期徒刑1 年2 月確定，與上開89年度基簡字第71號
    判決所科之刑接續執行，於92年2 月4 日因縮刑期滿執行完
    畢（不構成累犯）；再因施用第一、二級毒品案件，經本院
    以95年度訴字第444 號判決判處有期徒刑8 月、4 月，應執
    行有期徒刑10月確定，並由本院依據中華民國96年罪犯減刑
    條例之規定，就上開95年度訴字第444 號判決所科之刑，以
    96年度聲減字第549 號裁定分別減刑，定應執行有期徒刑5
    月。另因搶奪案件，經本院以92年度訴字第385 號判決判處
    有期徒刑3 年確定，於94年11月4 日假釋出監，嗣經撤銷假
    釋，應執行殘餘刑期即有期徒刑7 月1 日，與前開96年度聲
    減字第549 號裁定所定之執行刑接續執行，於96年10月8 日
    因縮刑期滿執行完畢。
二、詎乙○○仍未戒除毒癮惡習，於下列時、地，分別施用第一
    、二級毒品，嗣於下列時、地為警查獲，並經警採集其尿液
    檢體送驗後，始悉其犯行：
（一）於98年1 月16日上午某時，在位於基隆市信義區○○○路
      168 巷46弄13號3 樓住處，以將第一級毒品海洛因置放於
      注射針筒內，加水混合後注射手臂血管之方式，施用第一
      級毒品；復另行起意，於上開時、地，以將第二級毒品安
      非他命置放於玻璃管內，下以火燒烤後，吸食所生煙霧之
      方式，施用第二級毒品。嗣其於98年1 月16日下午5 時45
      分許，在基隆市安樂區○○○路48號前為警查獲。
（二）於98年2 月12日晚間10時許，在上址住處，以將第二級毒
      品安非他命置放於吸食器內，下以火燒烤後，吸食所生煙
      霧之方式，施用第二級毒品；復另行起意，於98年2 月13
      日下午1 時許，在前址住處，以將第一級毒品海洛因置放
      於注射針筒內，加水混合後，注射手臂血管之方式，施用
      第一級毒品。嗣經警於98年2 月13日晚間7 時30分許，在
      上址住處執行搜索查獲，並扣得乙○○持有之第一級毒品
      海洛因1 包（淨重0.104 公克，其中0.0006公克經鑑定用
      罄，驗餘淨重0.1034公克）及其所有供持有第一級毒品犯
      罪所用之殘渣袋1 只、分別供施用第一、二級毒品犯罪所
      用之注射針筒1 支、吸食器1 組及供施用第一、二級毒品
      犯罪所用之電子磅秤1 台。
三、乙○○復另行起意，明知美沙冬係毒品危害防制條例列管之
    第二級毒品，依法不得持有，竟於98年1 月16日下午5 時許
    ，利用參加美沙冬替代療法之機會，前往位於基隆市安樂區
    ○○○路208 巷200 號長庚紀念醫院情人湖院區，趁醫事人
    員未及注意之際，將醫事人員交付之美沙冬擅自倒入自備之
    塑膠瓶後攜出，而持有第二級毒品。嗣其於98年1 月16日下
    午5 時45分許，在基隆市安樂區○○○路48號前為警查獲，
    並扣得其持有之第二級毒品美沙冬1 瓶（淨重7.666 公克，
    其中4.0819公克經鑑定用罄，驗餘淨重3.5841公克），始悉
    上情。
四、案經基隆市警察局第一、二分局報請臺灣基隆地方法院檢察
    署檢察官偵查起訴。
    理  由
壹、程序事項
    被告乙○○所犯者非為死刑、無期徒刑、最輕本刑為3 年以
    上有期徒刑之罪或高等法院管轄第一審案件，其於準備程序
    進行中，先就被訴事實為有罪之陳述，經告知其簡式審判程
    序之旨，並聽取公訴人、被告之意見後，本院合議庭依刑事
    訴訟法第273 條之1 第1 項之規定，裁定由受命法官獨任以
    簡式審判程序進行本案之審理。
貳、實體事項
一、事實認定部分
    上開事實，業據被告於本院審理時坦承不諱，且被告為警查
    獲後，採集之尿液檢體經送臺灣尖端先進生技醫藥股份有限
    公司檢驗，確呈海洛因代謝物嗎啡、可待因及安非他命類之
    陽性檢驗結果，此有該公司98年1 月23日、同年2 月20日出
    具之濫用藥物檢驗報告及基隆市警察局第一、二分局偵辦毒
    品案件尿液檢體對照表可稽，復有被告手臂注射針孔痕跡照
    片附卷可參，又警方於98年2 月13日查獲之白色粉末（淨重
    0.104 公克，驗餘淨重0.1034公克），經鑑定後，含有第一
    級毒品海洛因之成分，此有交通部民用航空局航空醫務中心
    98年3 月16日航藥鑑第0000000 號毒品鑑定書在卷供參，復
    有殘渣袋1 只、注射針筒1 支、吸食器1 組及電子磅秤1 台
    扣案為佐；另警方於98年1 月16日查獲之桃紅色液體（淨重
    7.666 公克，驗餘淨重3.5841公克），經鑑定後，含有第二
    級毒品美沙冬之成分，此有行政院衛生署管制藥品管理局98
    年3 月6 日管檢字第0980002075號鑑定書及交通部民用航空
    局航空醫務中心98年5 月15日航藥鑑字第0982447 號毒品鑑
    定書附卷供參，又按參加替代療法者，應在醫事人員監督下
    服用替代療法藥物，此有鴉片類物質成癮替代療法作業基準
    在卷供參，被告既違反規定，將應在醫事人員監督下飲畢之
    替代療法藥物美沙冬，擅自裝入自備之塑膠瓶內，攜離醫療
    院所，則其原先合法持有美沙冬之行為，已轉變非法持有第
    二級毒品之行為，足認被告之自白與事實相符，本件事證明
    確，被告犯行應堪認定。
二、論罪科刑部分
（一）按毒品危害防制條例於92年7 月9 日修正公布，自93年1
      月9 日施行，其中第20條、第23條將施用毒品之刑事處遇
      程序，區分為「初犯」、「5 年內再犯」及「5 年後再犯
      」，依其立法理由之說明：「初犯」，經觀察、勒戒或強
      制戒治後，應為不起訴處分或不付審理之裁定；經觀察、
      勒戒或強制戒治執行完畢釋放後，「5 年內再犯」者，因
      其再犯率甚高，原實施之觀察、勒戒及強制戒治既已無法
      收其實效，爰依法追訴或裁定交付審理，至於經觀察、勒
      戒或強制戒治執行完畢釋放後，「5 年後再犯」者，前所
      實施之觀察、勒戒或強制戒治已足以遮斷其施用毒品之毒
      癮，為期自新及協助其斷除毒癮，仍適用「初犯」之規定
      ，先經觀察、勒戒或強制戒治之程序，從而，僅限於「初
      犯」及「5 年後再犯」2 種情形，始應先經觀察、勒戒或
      強制戒治程序，倘被告於5 年內已再犯，經依法追訴處罰
      ，縱其第3 次（或第3 次以上）再度施用毒品之時間，在
      初犯經觀察、勒戒或強制戒治執行完畢釋放5 年以後，已
      不合於「5 年後再犯」之規定，且因已於「5 年內再犯」
      ，顯見其再犯率甚高，原實施觀察、勒戒或強制戒治，已
      無法收其實效，應依該條例第10條處罰（最高法院95年第
      7 次及97年第5 次刑事庭會議決議可資參照）。本件被告
      前因施用毒品案件，經2 次觀察、勒戒後，均認無繼續施
      用毒品之傾向，先後於88年2 月11日及同年8 月18日執行
      完畢釋放，並經前開檢察署檢察官以88年度偵字第969 號
      及88年度偵緝字第323 號不起訴處分；復因於觀察、勒戒
      執行完畢釋放後5 年內施用第二級毒品案件，經本院以89
      年度毒聲字第48號裁定令入戒治處所強制戒治，於89 年8
      月22日因停止戒治出監，嗣經撤銷停止戒治，再度執行強
      制戒治，於90年6 月16日執行完畢，翌日接續執行另案徒
      刑，並因同案經前開檢察署檢察官以89年度毒偵字第14號
      聲請以簡易判決處刑，本院以89年度基簡字第71號判決判
      處有期徒刑6 月確定；又因施用第一、二級毒品案件，經
      本院以89年度訴字第761 號判決判處有期徒刑8 月、7 月
      ，應執行有期徒刑1 年2 月確定；再因施用第一、二級毒
      品案件，經本院以95年度訴字第444 號判決判處有期徒刑
      8 月、4 月，應執行有期徒刑10月確定，此有臺灣高等法
      院被告前案紀錄表在卷可稽，是被告於所受觀察、勒戒執
      行完畢釋放後5 年內已再犯，且經依法追訴處罰，足認原
      實施觀察、勒戒無法收其實效，縱被告本次犯行係於所受
      觀察、勒戒執行完畢釋放後5 年後所為，揆諸首揭說明，
      仍不合於毒品危害防制條例第20條第3 項規定之「5 年後
      再犯」，且因被告係於「5 年內再犯」，顯見其再犯率甚
      高，即應依法處罰。核被告所為，係犯毒品危害防制條例
      第10條第1 、2 項之施用第一、二級毒品罪。被告持有第
      一級毒品海洛因及第二級毒品安非他命以供施用，持有之
      低度行為應為施用之高度行為所吸收，均不另論罪。
（二）被告於98年1 月16日下午擅自將第二級毒品美沙冬攜離醫
      療院所而持有之行為，係犯毒品危害防制條例第11條第2
      項之持有第二級毒品罪。
（三）又按刑法於94年2 月2 日修正公布，自95年7 月1 日起施
      行，修正後之刑法刪除連續犯之規定，將本應各自獨立評
      價之數罪，回歸應賦予複數法律效果之原貌，故刑法修正
      施行後多次施用毒品之犯行，應採一罪一罰，始符立法本
      旨（最高法院96年度第9 次刑事庭會議決議可資參照）。
      本件被告係於刑法修正施行後，分別為2 次施用第一、二
      級毒品之犯行，施用時間相異，且所犯施用第一、二級毒
      品及持有第二級毒品之犯行，罪名有別，均應予以分論併
      罰。
（四）被告曾受如事實欄所載之徒刑執行完畢，此有臺灣高等法
      院被告前案紀錄表在卷可稽，其受徒刑之執行完畢，再為
      本件施用及持有毒品之犯行，係於5 年以內故意再犯有期
      徒刑以上之罪，均為累犯，應分別依刑法第47條第1 項之
      規定加重其刑。
（五）爰審酌被告經觀察、勒戒及強制戒治，復經刑罰矯治後，
      竟未戒除毒癮之惡習，而再度施用毒品，顯認缺乏戒斷決
      心，且其利用參加替代療法之機會，違規將美沙冬攜離醫
      療院所，所為非屬可取，然其施用毒品僅屬戕害自身之行
      為，未侵犯其他法益，且持有第二級毒品美沙冬之數量非
      鉅，復於本院審理時坦認犯行，犯後態度尚屬良好等一切
      情狀，分別量處如附表「宣告刑」欄及主文所示之刑，並
      依法定其應執行之刑。
（六）又按查獲之第一、二級毒品及專供製造或施用第一、二級
      毒品之器具，不問屬於犯人與否，均沒收銷燬之，毒品危
      害防制條例第18條第1 項前段定有明文；本件扣案之第一
      級毒品海洛因（驗餘淨重0.1034公克）及第二級毒品美沙
      冬（驗餘淨重3.5841公克），均應依上開規定沒收銷燬之
      。上開毒品之包裝袋及塑膠瓶各1 只，為被告所有分別供
      持有第一、二級毒品犯罪所用之物，另警方於98年2 月13
      日查獲之殘渣袋1 只，亦為被告所有供持有第一級毒品犯
      罪所用之物，扣案之注射針筒1 支及吸食器1 組（扣案注
      射針筒1 支，係一般市售塑膠材質之注射針筒；扣案吸食
      器1 組，為一般市售玻璃材質之奶瓶，吸嘴部分打孔後，
      連結1 條塑膠軟管，塑膠軟管另一端連接上有1 孔之玻璃
      圓球1 只，又該奶瓶吸嘴部分，另插有1 只一端上有1 孔
      之玻璃圓球，另一端連接市售塑膠吸管而成之玻璃管，均
      非專供施用毒品之器具，業經本院當庭勘驗屬實），則為
      被告所有分別供施用第一、二級毒品犯罪所用之物，另扣
      案之電子磅秤1 台，係被告所有供施用第一、二級毒品時
      測量毒品重量所用之物，亦即屬於供施用第一、二級毒品
      犯罪所用之物，均據被告供承在卷，故應依刑法第38條第
      1 項第2 款之規定宣告沒收。
據上論斷，應依刑事訴訟法第273 條之1 第1 項、第299 條第1
項前段，毒品危害防制條例第10條第1 項、第2 項、第11條第2
項、第23條第2 項、第18條第1 項前段，刑法第11條前段、第47
條第1 項、第38條第1 項第2 款、第51條第5 款，判決如主文。
本案經檢察官甲○○到庭執行職務。
中    華    民    國    98    年    6     月    4     日
                  刑事第二庭法    官  邰婉玲
以上正本證明與原本無異。
如不服本判決應於收受送達後10日內向本院提出上訴書狀，並應
敘述具體理由；其未敘述上訴理由者，應於上訴期間屆滿後20日
內向本院補提理由書（均須按他造當事人之人數附繕本）「切勿
逕送上級法院」。
中    華    民    國    98    年    6     月    4     日
                            書 記 官  彭筠凱
附錄所犯法條：
毒品危害防制條例第10條
施用第一級毒品者，處 6 月以上 5 年以下有期徒刑。
施用第二級毒品者，處 3 年以下有期徒刑。
毒品危害防制條例第11條第2項
持有第二級毒品者，處 2 年以下有期徒刑、拘役或新臺幣 3 萬
元以下罰金。
【附表】
┌──┬────────┬────────┬───────┬──────────┐
│編號│   施用時間     │    施用地點    │   所犯法條   │    宣告刑          │
├──┼────────┼────────┼───────┼──────────┤
│ 1  │98年1 月16日上午│基隆市信義區深澳│施用第一級毒品│處有期徒刑柒月。    │
│    │某時            │坑路168 巷46弄13│，累犯。      │                    │
│    │                │號3 樓          │              │                    │
├──┼────────┼────────┼───────┼──────────┤
│ 2  │98年1 月16日上午│同上            │施用第二級毒品│處有期徒刑月。    │
│    │某時            │                │，累犯。      │                    │
├──┼────────┼────────┼───────┼──────────┤
│ 3  │98年2 月12日晚間│同上            │施用第二級毒品│處有期徒刑月；扣案│
│    │10時許          │                │，累犯。      │之吸食器壹組及電子磅│
│    │                │                │              │秤壹台，沒收之。    │
├──┼────────┼────────┼───────┼──────────┤
│ 4  │98年2 月13日下午│同上            │施用第一級毒品│處有期徒刑柒月；扣案│
│    │1 時許          │                │，累犯。      │之第一級毒品海洛因（│
│    │                │                │              │驗餘淨重零點壹零肆│
│    │                │                │              │公克）沒收銷燬之，上│
│    │                │                │              │開毒品之包裝袋及扣案│
│    │                │                │              │殘渣袋各壹只、扣案注│
│    │                │                │              │射針筒壹支及電子磅秤│
│    │                │                │              │壹台，均沒收之。    │
└──┴────────┴────────┴───────┴──────────┘


司法院資訊處製作；財團法人民間司法改革基金會備份。
